臺灣基隆地方法院刑事判決　　　　　　　　 96年度易字第5號
公　訴　人　臺灣基隆地方法院檢察署檢察官
被　　　告　甲○○
　　　　　　戊○○
　　　　　　　　　　（另案在臺灣臺北監獄臺北分監受刑中）
上列被告等因恐嚇案件，經檢察官提起公訴（95年度偵字第4648
號），本院判決如下：
    主  文
戊○○共同以脅迫使人行無義務之事未遂，累犯，處有期徒刑肆
月，如易科罰金，以新臺幣壹仟元折算壹日。又以加害生命、身
體、自由之事，恐嚇他人致生危害於安全，累犯，處有期徒刑
月，如易科罰金，以新臺幣壹仟元折算壹日。應執行有期徒刑陸
月，如易科罰金，以新臺幣壹仟元折算壹日。
戊○○被訴95年8月31日恐嚇及同年9月1日二次恐嚇部分均無罪
。
甲○○無罪。
    事  實
一、戊○○於民國92年間曾因恐嚇取財案件，經臺灣板橋地方法
    院92年4月30日以92年度易字第1046號判決判處有期徒刑5月
    確定，於92年6月23日易科罰金執行完畢；復於95年間，再
    因恐嚇取財案件，經同院判處有期徒刑9月，嗣經臺灣高等
    法院於95年7月3日駁回上訴而確定（現在執行中）。詎其猶
    不知悔改，緣乙○○因積欠賭債，開立面額共新臺幣（下同
    ）165萬元之7張支票請甲○○向他人調借款項，並向甲○○
    借貸50萬元，嗣甲○○持上述支票向戊○○借得款項後，因
    上述支票屆期均遭退票，且甲○○向乙○○催討無著，遂請
    戊○○自行討債，另委託戊○○代為催討其借與乙○○之50
    萬元款項，言明事成後給與討得款項一半之酬金。詎戊○○
    不思以正常和平方式催討上述債務，因至乙○○住處催討款
    項無著，乃先後為以下犯行：
  (一)於95年10月4日下午4時許，夥同3、4名真實姓名年籍不詳之
    成年男子，共同基於使人行無義務之事之犯意聯絡，前往乙○○之妻己○○工作地點基隆市○○路24號，要求己○○請
    其先生乙○○出面解決債務，因遭己○○拒絕，戊○○夥同
    之其中一名真實姓名年籍不詳之成年男子，即對己○○恫稱
    ：若不叫乙○○出面處理債務，就要保護其小孩（意指對其
    子女不利）等語，以此脅迫方式欲使己○○行上述無義務之
    事，惟嗣後己○○並未請乙○○出面解決債務而未遂（下稱
    事實一）。
  (二)於95年10月10日下午某時許，戊○○復夥同1名真實姓名年
    籍不詳之成年男子，再度至己○○上述工作地點，向己○○
    索取其公公行動電話，因己○○表示要詢問其兒子，戊○○
    乃請己○○事後致電告知，隨即離去。因己○○工作處所之
    老闆，對店內屢有人前來騷擾表示不滿，己○○乃於同日下
    午4時30分許，撥打公共電話給戊○○，並在電話中表示其
    老闆不滿之意，拜託戊○○不要再至其工作場所，以免影響
    其工作，戊○○雖應允不再至己○○工作場所，惟仍基於恐
    嚇之犯意，於電話中以台語對己○○稱：「妳們母子好好生
    活，妳回去跟你公婆說再不處理的話，給我試試看」，要求
    己○○將此加害生命、身體、自由之事轉達其公婆。己○○
    旋即於當日下午5時許，打電話將上述恐嚇話語轉告其婆婆
    丙○○○，致丙○○○心生畏懼（下稱事實二）。嗣經丙○○○、己○○報警循線查獲，而悉上情。
二、案經基隆市警察局第二分局報告臺灣基隆地方法院檢察署檢
    察官偵查起訴。
    理  由
壹、證據能力方面
一、按被告以外之人於偵查中向檢察官所為之陳述，除顯有不可
    信之情況者外，得為證據，刑事訴訟法第159條之1第2項定
    有明文。所謂「不可信之情況」，法院應審酌被告以外之人
    於陳述時之外在環境及情況，例如：陳述時之心理狀況、有
    無受到外力干擾等，以為判斷之依據，故係決定陳述有無證
    據能力，而非決定陳述內容之證明力（法院辦理刑事訴訟案
    件應行注意事項第89點參照）。查證人丙○○○、己○○於
    偵查時之證述，固屬被告以外之人於審判外之陳述，惟上述
    證人於偵查時所為之證述，均經其等具結，且核閱筆錄無訛
    後簽名（詳見各該筆錄及證人結文），本院復查無其等之陳
    述有受到外力干擾之情事，可見依其等陳述時之外在環境及
    情況，並無顯不可信之情況，依前揭規定，自得作為本案之
    證據。
二、又被告以外之人於審判外之陳述，雖不符刑事訴訟法第159
    條之1至第159條之4之規定，而經當事人於審判程序同意作
    為證據，法院審酌該言詞陳述或書面陳述作成時之情況，認
    為適當者，亦得為證據；當事人、代理人或辯護人於法院調
    查證據時，知有第159條第1項不得為證據之情形，而未於言
    詞辯論終結前聲明異議者，視為有前項之同意，同法第159
    條之5定有明文。查證人丙○○○、己○○於警詢之陳述，
    雖屬被告以外之人於審判外之言詞陳述，惟經被告2人於本
    院準備程序時同意作為證據，迄本院言詞辯論終結前就上開
    證據之證據能力亦未爭執，本院審酌該等言詞陳述作成時之
    情況，並無非法取得等不適當之情形，且經本院於審判期日
    依法進行證據之調查、辯論，被告於訴訟上之程序權，已受
    保障，依同法第159條之5之規定，自有證據能力，合先敘明
    。
貳、實體方面
一、有罪部分
  (一)認定事實所憑之證據
    前揭事實一、二，均據被告戊○○於本院審理時供承不諱，
    核與證人己○○於警詢、偵查及本院審理時；證人丙○○○
    於本院審理時之證述情節相符，並有乙○○簽發之面額共16
    5萬元之支票影本7張在卷可憑，足認被告戊○○之自白與事
    實相符。事證明確，其犯行堪以認定，應依法論科。
  (二)論罪科刑
  1.按刑法恐嚇危害安全罪，係指單純以將來加害生命、身體、
    自由、名譽、財產之事，恐嚇他人致生危害於安全者而言，
    如對於他人之生命、身體等，以現實之強暴、脅迫手段加以
    危害要挾，使人行無義務之事或妨害人行使權利，即應構成
    刑法第304條之強制罪，縱有恐嚇行為，亦僅屬犯強制罪之
    手段，無更論以恐嚇危害安全罪之餘地（最高法院84年度臺
    非字第194號判決意旨參照）。故核被告戊○○所為事實一
    部分，係犯刑法第304條第2項、第1項之強制未遂罪；所為
    事實二部分，係犯刑法第305條之恐嚇危害安全罪。其於事
    實一之犯行中雖有恐嚇行為，惟其係以恐嚇之方式使人行無
    義務事，依前揭說明，此恐嚇行為，係屬強制罪之手段，不
    另論罪，公訴意旨漏未斟酌此點，認被告戊○○此部分係犯
    刑法第305條之恐嚇危害安全罪，尚有未洽，惟其基本事實
    同一，本院自應予審理，並變更其起訴法條。又被告戊○○
    就事實一部分，與真實姓名年籍不詳之3、4名成年男子間，
    有犯意聯絡及行為分擔，應論以共同正犯。再查被告戊○○
    曾受有前揭事實欄所載刑之科刑及執行完畢，有臺灣高等法
    院被告前案紀錄表1紙在卷可按，其受有期徒刑之執行完畢
    後，5年以內再犯本件有期徒刑以上之罪，為累犯，應依刑
    法第47條第1項規定，就其所犯上述二罪分別加重其刑。另
    其著手於事實一強制之犯行之實施，而未至被害人行無義務
    之事之結果，為未遂犯，爰依刑法第25條第2項規定減輕其
    刑，並依法先加後減之。
  2.爰審酌被告戊○○前已有2次恐嚇取財之前科（參臺灣高等
    法院被告前案紀錄表），竟不知悛悔，再為本件強制、恐嚇
    犯行，其惡性非輕，且所為已對被害人生命、身體、自由法
    益造成侵害，惟審酌其犯後坦承犯行，且嗣已與被害人丙○○○達成和解（見本院卷附和解書1紙），被害人丙○○○
    、己○○當庭亦表示宥恕之意等一切情狀，就其所犯上述二
    罪，分別量處如主文第一項所示之刑，並定其應執行刑，且
    均諭知易科罰金之折算標準，以示懲儆。
二、無罪部分
  (一)公訴意旨另以：緣乙○○積欠被告甲○○賭債，被告甲○○
    向乙○○催討無著，遂找來被告戊○○幫忙討債，被告戊○○於95年8月31日下午5時40分許，帶領3、4名年籍姓名不詳
    之男子，至乙○○住處基隆市○○○路110之25號3樓，拿擴
    音器高喊欠債還錢，在樓下拉布條，致屋內乙○○之母親即
    告訴人丙○○○心生畏懼。同年9月1日下午4時許，被告戊○○又至上址，在告訴人丙○○○家門前潑灑臭蟲後離去；
    同日晚間11時許，再至上址，在牆上噴油漆（毀損部分業據
    告訴人丙○○○撤回告訴）。因認被告戊○○此部分亦涉犯
    刑法第305條之恐嚇罪，且認被告甲○○對此部分犯行與被
    告戊○○於95年10月4日、同年10月10日所為前揭事實欄認
    定之恐嚇犯行，係共犯刑法第305條之恐嚇罪。
  (二)按犯罪事實應依證據認定之，無證據不得推定其犯罪事實，
    又不能證明被告犯罪者，應諭知無罪之判決，刑事訴訟法第
    154條第2項、第301條第1項分別定有明文。所謂認定犯罪事
    實之證據，係指足以認定被告確有犯罪行為之積極證據而言
    ，苟未能發現相當證據，或證據不足為不利於被告事實之認
    定時，即應為有利於被告之認定，更不必有何有利之證據，
    亦不能以推測或擬制之方法，以為裁判基礎（最高法院29年
    上字第3105號、40年臺上字第86號判例、56年度臺上字第80
    7號判決意旨參照）。另按認定犯罪事實，所憑之證據，雖
    不以直接證據為限，間接證據亦包括在內，然無論直接或間
    接證據，其為訴訟上之證明，須於通常一般之人均不致於有
    所懷疑，而得確信其為真實之程度者，始得據之為有罪之認
    定，倘其證明尚未達到此一程度，而有合理性懷疑之存在時
    ，即無從為有罪之認定（最高法院76年臺上字第4986號判例
    意旨參照）。再按刑事訴訟法第161條已於91年2月8日修正
    公布，其第1項規定：檢察官就被告犯罪事實，應負舉證責
    任，並指出證明之方法。因此，檢察官對於起訴之犯罪事實
    ，應負提出證據及說服之實質舉證責任。倘其所提出之證據
    ，不足為被告有罪之積極證明，或其指出證明之方法，無從
    說服法院以形成被告有罪之心證，基於無罪推定之原則，自
    應為被告無罪判決之諭知（最高法院92年臺上字第128號判
    例意旨參照）。復按刑法第305條之恐嚇罪，所稱以加害生
    命、身體、自由、名譽、財產之事，恐嚇他人者，係指以使
    人生畏怖心為目的，而通知將加惡害之旨於被害人而言（最
    高法院52年臺上字第751號）。倘行為人未以加害生命、身
    體、自由、名譽、財產之事通知被害人，自難以恐嚇罪相繩
    。
  (三)本件公訴人認被告戊○○、甲○○涉有此部分之恐嚇犯行，
    係以被害人丙○○○、己○○之指訴及拍攝到被告戊○○等
    人行為之監視畫面為其論據。經查：
  1.被告戊○○部分
  (1)被告戊○○於95年8月31日下午5時40分許，帶領3、4名年籍
    姓名不詳之男子，至乙○○住處基隆市○○○路110之25號3
    樓，拿擴音器高喊欠債還錢。同年9月1日下午4時許，有帶2
    、3名年籍姓名不詳之男子至上址拉布條及潑灑臭蟲，並於
    同日晚間11時許，自己一個人再至上址，在被害人丙○○○
    住處牆上噴油漆，固據被告戊○○於本院審理時供承不諱，
    且經被害人即證人丙○○○於警詢、偵查及本院審理時證述
    明確，並有監視錄影畫面在卷可稽，惟被告戊○○於本院審
    理時供稱：95年8月31日當天並未對被害人丙○○○恫稱「
    明天再來就不一樣」等語，只有以擴音器高喊欠債還錢；95
    年9月1日下午所拉之白布條上係寫「乙○○欠錢還錢，快點
    出面解決」，當晚噴漆內容係噴「欠錢還錢」等語，證人丙○○○於警詢時亦證稱：被告戊○○拿白布條係寫欠錢不還
    掛在樓梯間等語（見偵查卷第22頁），復於本院審理時證稱
    ：95年9月1日下午4時許被告戊○○來潑臭蟲時伊不知道，
    伊是在家裡面，是伊孫子回家時，說為什麼家門口會有布條
    及蟲，伊才從監視錄影帶看到連被告戊○○總共2、3個人有
    在我家門口潑臭蟲，他們潑完之後就走了，並沒有對伊說任
    何話；被告戊○○在鐵門旁邊牆壁係噴「欠錢要還」，地上
    也是噴「欠錢」；被告戊○○係95年8月初剛開始第2次來伊
    家離開時，對伊稱「明天再來就不一樣」，伊在警詢筆錄稱
    95年8月31日被告戊○○離開時有稱上述話語，時間應更正
    為95年8月初等語（見本院96年1月22日審判筆錄第4至5頁、
    第12至13頁），顯見被告戊○○於95年8月31日下午5時40
    分、同年9月1日下午4時許及同日晚間11時許，雖有至被害
    人丙○○○住處以擴音器高喊、拉白布條、潑灑臭蟲或噴漆
    等方式討債，惟並未以任何加害生命、身體、自由、名譽、
    財產之事通知被害人甚明。
  (2)至證人丙○○○於警詢及本院審理之初時雖證述：95年8月
    31日下午5時40分許，被告戊○○有拿2支大型擴音器到伊家
    門前，用擴音器大聲嚷嚷乙○○欠錢不還等語，要離去時被
    告戊○○還語帶恐嚇說：「我明天再來就不一樣了」，使伊
    心生畏懼等語（見偵查卷第23頁、本院96年1月22日審判筆
    錄第4頁），惟其於本院同日審理時復證述：被告戊○○是
    當面對伊說「明天再來就不一樣了」，且伊聽到這句話很害
    怕就到隔壁女兒家住好幾天等語（見本院同上審判筆錄第7
    頁、第4頁），然證人丙○○○係於95年9月1日係待在住處
    內，並未離開，已據其於同日審理時證述甚詳（見同上審判
    筆錄第5頁），且經本院當庭勘驗95年8月31日丙○○○住處
    之監視錄影光碟，當日下午5時40分至6時止，畫面中有3名
    男子，被告戊○○手上有拿擴音器，還有另外一名男子手上
    也有拿擴音器，當天丙○○○家中門都沒有打開，有本院96
    年1月22日勘驗筆錄在卷可按，故證人丙○○○於警詢及本
    院審理之初證述被告戊○○於95年8月31日下午5時40分有對
    其恫稱「我明天再來就不一樣了」，自不足採，應以其嗣所
    稱：被告戊○○係在95年8月初剛開始第2次來伊住處，離開
    時對伊稱上述恐嚇話語為可採。
  (3)綜上所述，被告戊○○於95年8月31日下午5時40分、同年9
    月1日下午4時許及同日晚間11時許，既未對被害人丙○○○
    為任何惡害之通知，依前揭說明，本院自難以恐嚇罪相繩。
    此外，公訴人復未能提出其他證據證明被告戊○○此部分尚
    涉有何恐嚇犯行，依法即應諭知被告戊○○此部分無罪之判
    決。
  (4)另蒞庭檢察官雖當庭補充95年8月31日下午5時40分許，被告
    戊○○除起訴書所載之前揭犯罪事實外，尚有當場對丙○○○恐嚇稱「明天再來就不一樣了」等語，並更正犯罪時間為
    95年8月初某日，惟起訴書所載「戊○○於95年8月31日下午
    5 時40分許，帶領3、4名年籍姓名不詳之男子，至乙○○住
    處基隆市○○○路110之25號3樓，拿擴音器高喊欠債還錢，
    在樓下拉布條」之犯罪事實，係確有其事，業據本院認定如
    前，此與95年8月初被告戊○○出言恐嚇之行為，係屬迥然
    不同之二件事，原起訴檢察官並無誤載之情，自無更正可言
    ，是本院自無從以蒞庭檢察官所為前揭補充及更正，為被告
    戊○○有罪之判決，被告戊○○於95年8月初所涉之恐嚇犯
    行，應由檢察官另行調查為妥適之處理，附此敘明。
  2.被告甲○○部分
    訊據被告甲○○堅詞否認有何恐嚇犯行，辯稱：係乙○○開
    支票要伊向他人借錢，伊幫乙○○向被告戊○○調借165萬
    元，自己也借與乙○○50萬元，後來支票跳票，伊向乙○○
    追討無著，就將支票交由戊○○自行向乙○○討債，並委託
    戊○○幫伊討50萬元部分，戊○○如何討債伊不清楚，伊並
    未叫戊○○使用暴力去討債等語。經查：
  (1)95年8月31日、同年9月1日、10月4日、10月10日被告戊○○
    前往被害人丙○○○住處或被害人己○○店家討債時，被告
    甲○○並未同行或在場，此觀之被害人丙○○○、己○○於
    警詢、偵查及本院審理時之證述即明，故已難認被告甲○○
    就公訴意旨所指前揭恐嚇犯行有何行為之分擔。
  (2)又被害人丙○○○、己○○於警詢固指稱係被告甲○○叫戊○○來討債等語（見偵查卷第21頁、第29頁），惟並未指述
    或證述被告甲○○有指示戊○○以暴力方式討債，且證人即
    同案被告戊○○於本院審理時證稱：「（問：與甲○○之間
    有無金錢來往？）有，我借給甲○○總共160幾萬，他是拿
    乙○○的票來跟我借錢，是分次借，他說乙○○是他的朋友
    週轉不靈，要拿票跟我換現金，當時我有在工地工作，可以
    把票轉給工地的廠商，所以我把錢交給甲○○，沒有算利息
    ，只有甲○○請我跟黑人喝了幾次花酒，後來跳票，廠商找
    我要錢，我才去找甲○○……」「（問：甲○○把乙○○的
    支票拿給你，是要你如何處理？）甲○○說他要自己先去討
    ，所以他把支票先拿去討，因為他沒有討到，我被逼債受不
    了，才把支票要回來，我要自己去討，甲○○這個部分沒有
    委託我討，他是另外委託我討乙○○欠他50幾萬元的部分，
    並說討回來的話一人一半」「（問：甲○○委託你討債的50
    幾萬元的部分，有無跟你講或是指示你要如何討債？）沒有
    ，只是叫我去討自己165萬的部分，順便把他的部分討回來
    」「……討債的所有行為都是我自己做的，與甲○○無關，
    甲○○也不知道我有做恐嚇、拉白布條、潑臭蟲的事情，他
    只知道我有去丙○○○家」等語（見本院96年3月13日審判
    筆錄第14至15頁），已就其何以持乙○○簽發之支票為本案
    討債行為證述綦詳，並明確證述被告甲○○並未指示其如何
    討債，亦不知其有以暴力方式討債等情，核與被告甲○○前
    揭所辯相符，益見被告甲○○就公訴意旨所指前揭同案被告
    戊○○所為恐嚇犯行並無行為之分擔，且主觀上亦無任何犯
    意之聯絡。
  (3)綜上所述，被告甲○○既未前往丙○○○住處及己○○店家
    為任何恐嚇之犯行，同案被告戊○○復已證述本件討債所為
    之恐嚇行為與被告甲○○無涉，且公訴人所提之證據亦不足
    證明被告甲○○犯罪，復未能提出其他積極證據足認被告確
    有公訴人所指之前揭恐嚇犯行，被告甲○○犯罪自屬不能證
    明，依前揭說明，依法應諭知被告甲○○無罪之判決。
據上論斷，應依刑事訴訟法第299條第1項前段、第300條、第301
條第1項，刑法第28條、第304條第2項、第1項、第305條、第41
條第1項前段第2項、第47條第1項、第25條第2項、第51條第5款
，刑法施行法第1條之1，判決如主文。
本案經檢察官丁○○到庭執行職務。
中　　華　　民　　國　　96　　年　　3　　月　　30 　　日
                  刑事第四庭審判長法  官  鄭景文
                                  法  官  曾雨明
                                  法  官  王美婷
以上正本證明與原本無異。
如不服本判決應於收受本判決後10日內向本院提出上訴書狀，其
未敘述上訴理由者，並得於提起上訴後10日內向本院補提理由書
狀（均須按他造當事人之人數附繕本。）「切勿逕送上級法院」
中　　華　　民　　國　　96　　年　　3 　　月　　30　　日
                                  書記官  劉珍珍
附錄本案論罪法條：
中華民國刑法第304條
以強暴、脅迫使人行無義務之事或妨害人行使權利者，處 3 年以
下有期徒刑、拘役或 3 百元以下罰金。
前項之未遂犯罰之。
中華民國刑法第305條
以加害生命、身體、自由、名譽、財產之事，恐嚇他人致生危害
於安全者，處2年以下有期徒刑、拘役或3百元以下罰金。
